臺灣臺中地方法院民事判決
110年度訴字第1270號
原      告  無限可能有限公司

法定代理人  陳姿文  

訴訟代理人  蔡湘蓁    律師
被      告  乘良設計
法定代理人  洪嘉良  
訴訟代理人  洪國誌    律師
            吳宜恬    律師
當事人間損害賠償事件，本院於中華民國110年3月30日言詞辯論
終結，判決如下：
    主    文
原告之訴及假執行之聲請均駁回。
訴訟費用由原告負擔。
    事實及理由
壹、程序事項：
　　按非法人之團體，設有代表人或管理人者，有當事人能力，
    民事訴訟法第40條第3項定有明文。次按合夥具備民事訴訟
    法第40條第3項非法人團體之要件者，有當事人能力。合夥
    事業涉訟時，除以合夥人全體為權利義務主體為請求外，應
    列合夥事業為當事人，並以合夥事業負責人為法定代理人（
    最高法院103年度台上字第182號判決意旨參照）。查被告乘
    良設計係合夥組織，並設有合夥事業負責人即代表人洪嘉良
    ，有商業登記資料可稽（見本院卷㈠第31頁），揆諸前揭說
    明，被告乘良設計應屬民事訴訟法第40條第3項所定之非法
    人團體，自有本件訴訟之當事人能力。
貳、實體事項：
一、原告起訴主張：
  ㈠原告無限可能有限公司法定代理人為陳姿文（下逕稱姓名）
    ，被告乘良設計則為一合夥組織，合夥執行人為洪嘉良。原
    告於民國108年8月22日起即聯絡訴外人黃瑜倫與之討論位於
    臺中市○區○○街000號1至3樓（下稱系爭案場）「Jup.Lounge
     Bar」之設計事宜（下稱系爭設計案），黃瑜倫曾到陳姿文
    之住處進行討論，並告知設計費為每坪新臺幣（下同）4,50
    0元。後兩造於108年9月2日成立LINE群組，並成立由被告進
    行系爭設計案之契約（下稱系爭契約)，系爭契約之性質為
    承攬契約，約定承攬人之工作內容為：被告應依原告之指示
    ，依原告營業上及預算上（200萬至300萬元左右）之需求，
    繪製系爭案場之圖面，以作為將來原告既有合作之工班（由
    訴外人陳和昌所帶領）施作系爭案場裝修工程之依據。　　
　㈡兩造約定之履約期程為：⒈被告須於108年10月4日前提供系爭
    案場（1、2、3樓）簡易3D及平面出圖。⒉被告須於108年10
    月28日進行圖面最終確認說明（此即被告之清償期限）。被
    告卻遲至108年10月6日始提供第一次圖面予原告，且僅提供
    1、2樓圖面，其後自108年10月7日起被告一再延宕原先約定
    的出圖時間，最終未於108年10月28日圖面定稿之最終期限
    為給付，嗣被告雖已交付立面施工配置圖、平面配置系統圖
    及三層樓3D渲圖等圖面，然因被告遲延給付使系爭案場裝修
    開工、開幕之進度嚴重遲延，又因被告之經驗與專業度不足
    ，圖面不精細，無法進行精細估價及施工，原告於108年11
    月28日確認若按照被告之設計圖面進行施工，將嚴重超支，
    只得自行與工班討論如何刪減預算、調整裝修內容，並於10
    8年12月3日委請工班開始從基礎工程進行施工。後洪嘉良突
    於108年21月11日於兩造Line群組明示拒絕繼續修改圖面、
    退出此案，群組即無任何新訊息，兩造間亦無電話、訊息等
    任何形式之溝通。被告於108年10月28日清償期屆至時遲遲
    無法完成圖面之定稿，已是給付遲延，復於清償期屆至後於
    108年12月11日明示拒絕給付，則應適用給付遲延之法律效
    果。
　㈢兩造原約定系爭案場之施作應於108年12月26日完工，然因被
    告之給付遲延，遲至109年3月7日方完工，遲延2個多月，原
    告主張以2個月計算，爰依民法第231條第1項、第216條規定
    請求被告賠償因遲延所生之下列損害：
　⒈系爭案場之租金為每月33,000元，管理費為每月1,200元，合
    計每月34,200元，因被告之遲延，原告公司無法如期營業，
    額外支出2個月之租金及管理費，共計68,400元。
　⒉原告為系爭案場之執行，另承租臺中市鄉林夏都社區作為員
    工住所及開會場地，每月租金為30,556元，因被告之遲延額
    外支出兩個月之租金，共計61,112元。
　⒊原告所營運之Jup.Lounge Bar依原告109年度（109年3月至10
    9年12月）之營業人銷售額與稅額申報書（401表）銷項減去
    進項所得，得出期間營業淨利總計4,498,026元（共10個月
    ），平均每月淨利為449,802元，原告因被告之遲延，延滯
    開業2個月，所失利益共計899,604元。
　⒋以上，原告所受之遲延損害共計1,029,116元(計算式：68,40
    0+61,112+899,604）。
  ㈣聲明：被告應給付原告新臺幣1,029,116元，及自民事起訴狀
    繕本送達翌日起至清償日止，按年利率5%計算之利息；原告
    願供擔保，請准宣告假執行。
二、被告則以：
  ㈠原告之法定代理人陳姿文自108年8月22日以其「本人」身分
    聯繫黃瑜倫，詢問系爭案場之設計繪圖事宜，並經黃瑜倫推
    薦被告，終定由被告和黃瑜倫合作，擬與陳姿文成立系爭案
    場全室設計繪圖事宜之系爭契約，而陳姿文與黃瑜倫接洽時
    ，亦與其他設計師進行比價討論，是108年8月28日、9月28
    日系爭案場完成丈量作業後，陳姿文審酌需求始於10月7日
    以個人使用之LINE通訊軟體擇定委任被告與黃瑜倫。又因陳
    姿文表示已有配合工班，不須監工，故限縮委任範圍，被告
    和黃瑜倫之職責僅在於設計繪圖，不及於系爭案場之施作工
    程、監工、工程驗收，是陳姿文與被告、黃瑜倫間成立者應
    為系爭設計案之「委任」契約，而非承攬契約。 
  ㈡系爭契約委任事項之處理，自始由陳姿文以個人身分接洽，
    系爭設計案討論會議雖陸續加入原告公司人員，亦僅係陳姿
    文稱需加入其個人秘書訴外人劉語喬以方便聯繫，又系爭案
    場之使用人為原告公司員工，故加入店長等人共同討論，惟
    系爭契約之委任人應為陳姿文而非原告公司。再者，原告主
    張系爭契約於同年9月2日成立，然原告公司至108年9月25日
    方登記設立，於同年9月2日時尚未具權利能力，且陳姿文至
    同年9月25日方承租系爭案場，在簽約前無從確定系爭案場
    承租與否，亦無法確定委任被告及黃瑜倫繪圖事宜，原告之
    主張顯屬無據。
  ㈢陳姿文於108年10月7日方為委任，是原告提出原證4主張被告
    應於108年10月4日前提供第一次圖面應屬無據，該時程僅係
    預估時程，非系爭設計案之最終時程，原證5亦為預定時程
    。室內設計本身即為滾動循環式之修正過程，本即會因案場
    狀況隨時為變動，在委任人陳姿文多次要求改圖之情況下，
    欲達成其需求而未能在時程完成設計在所難免，實非可歸責
    於被告及黃瑜倫。至預算部分，被告及黃瑜倫所製作之設計
    圖，是以其等相配合之工班，於陳姿文之預算金額範圍為估
    算，然不同工班，價格即有所差距，陳姿文另尋工班為承攬
    施作所造成之估價差異，非被告應負責。
  ㈣陳姿文主張系爭案場之租金、管理費、承租鄉林夏都房屋之
    費用及營業損失等，皆為原告之選擇，與被告無涉，且被告
    及黃瑜倫僅負責繪製系爭案場之設計圖面，施工部分係由其
    他工班負責，該遲延亦與被告無關。
  ㈥聲明：原告之訴及假執行之聲請均駁回；如受不利之判決，
    請准被告供擔保免為假執行。
三、兩造不爭執與爭執之事項（見本院卷一第387-388頁，並依
    訴訟資料修改部分文字）：
  ㈠兩造不爭執之事項：
  ⒈原告於108年9月25日設立登記，陳姿文為原告之法定代理人
    ；被告為合夥組織，洪嘉良為被告之合夥事務執行人。
  ⒉陳姿文於108年8月22日起，以LINE通訊軟體聯繫黃瑜倫，詢
    問欲在系爭案場開設Jup.Lounge Bar之設計繪圖事宜，嗣後
    ，被告乘良設計參與系爭案場相關設計圖之繪製事宜，黃瑜
    倫曾親自至陳姿文於臺北市中山北路住所討論系爭案場之設
    計規劃，並告知設計費為每坪4,500 元。雙方團隊就系爭案
    場進行多次討論，並依據討論結果完成平面配置及簡易3D圖
    之繪製，並完成交付如立面施工配置圖、平面配置系統圖及
    三層樓3D渲圖等圖面。
  ⒊原證33為陳姿文（Lily）與黃瑜倫（Helen）之LINE對話紀錄
    ；原證34為「Jup.Lounge Bar設計組」之群組（下稱設計 
    群組）LINE對話紀錄，群組於108年9月2日成立，群組成員
    為陳姿文、原告及關係企業員工Rachel、洪嘉良（Eason）
    、黃瑜倫、被告設計師（Jay）；原證35為「華美街Jup.」
    之群組（下稱工作群組）LINE對話紀錄，群組於108年9月26
    日成立，群組成員為陳姿文、原告及關係企業員工Rachel、
    Sally、Taco或Ira、工班ㄚ昌、水電師傅（顏顏）、洪嘉良
    、黃瑜倫。原證40為陳姿文與洪嘉良之LINE對話紀錄。
  ⒋被告及黃瑜倫以陳姿文為被告提起交付設計費用等訴訟，經
    臺灣臺北地方法院以109年度智字第51號判決被告及黃瑜倫
    之訴駁回。被告及黃瑜倫不服提起上訴，由智慧財產及商業
    法院110年度民著上易字第14號審理中。
  ⒌被告及黃瑜倫就系爭案場之設計繪圖迄未收取任何報酬。
  ㈡兩造爭執之事項：
  ⒈系爭契約締約當事人為何人？陳姿文、黃瑜倫是否為締約當
    事人？
  ⒉系爭契約於何時成立？是否有約定給付期限？
  ⒊原告主張被告逾系爭契約之履行期限以後拒絕給付，依民法
    第231條第1項請求被告負損害賠償責任，是否有理由？如有
    ，損害賠償之數額為何？
  ㈢兩造不再提出其他爭點。　　
四、法院之判斷：
  ㈠系爭契約之締約當事人為兩造：
  ⒈依原告提出由黃瑜倫傳送、交付之108年8月31日設計圖估價
    單、108年11月21日設計圖報價單（本院卷㈡第339、307頁）
    所示，抬頭係以「乘良設計」名義提出，估價單、報價單頁
    末記載「乘良設計」、負責人洪嘉良、被告之地址及統一編
    號，並將黃瑜倫列為聯絡人，依上述估價單、報價單文書型
    式，可見估價單、報價單皆是由系爭設計案之設計方，以被
    告名義作為締約當事人向委託設計之業主提出；又原告提出
    之108年11月4日系爭案場1-3樓之立面圖（本院卷㈠279-283
    頁）及證人黃瑜倫提出之系爭案場108年11月25日之平面配
    置圖、天花配置圖、天花尺寸圖、立面圖、包廂造型分割尺
    寸、包廂座位及抽屜詳圖、包廂造型牆尺寸詳圖、大包廂、
    廁所洗手台等圖面（外放資料夾）之左下側皆標示「乘良設
    計 X2 finest design」字樣，亦可見系爭設計案之設計方
    係以被告之名義向業主提出設計圖面，而黃瑜倫雖證稱歷次
    設計圖面係由伊、洪嘉良、3D繪圖師一起分工製作，惟亦證
    稱被告提供之圖面均無黃瑜倫之名字（本院卷㈡第17-18頁）
    。準此，可認系爭契約之設計方係以被告「乘良設計」之合
    夥團體名義作為締約之當事人，此亦核與一般訂立契約，在
    有公司或事業團體出面之情況下，多以公司或事業團體作為
    締約當事人之商業習慣相符，本件既已由「乘良設計」之合
    夥團體出面代表締約，自無亦由黃瑜倫併為系爭契約當事人
    之必要。至於證人黃瑜倫雖有直接參與系爭設計案之聯繫、
    討論、會議及設計圖之分工繪製等事項，應認為僅屬被告執
    行系爭設計案之內部分工，尚無從以證人黃瑜倫實際參與即
    認定其同為締約當事人；證人黃瑜倫復證稱其就此設計案之
    設計費用與洪嘉良各占50、50（本院卷㈡第20頁），可見證
    人黃瑜倫就其分工負擔之部分，係與被告間為內部拆帳分潤
    之約定，對外則由被告依前開提出之報價單，以被告名義向
    業主請求給付設計費用，從而，本件系爭契約之締約當事人
    就設計方而言，應僅由被告為締約當事人，證人黃瑜倫則非
    系爭契約之當事人，可堪認定。
　⒉系爭案場1樓為原告設立登記之公司所在地，有原告提出之經
    濟部商工登記公示資料可憑（本院卷㈠第33頁），依商工登
    記資料所示原告係於108年9月25日經核准設立登記，陳姿文
    為原告之法定代理人，為兩造所不爭執（不爭執事項⒈），
    而原告商工登記之所營事業為飲料店業及餐館業，系爭設計
    案則係就位於系爭案場之「Jup.Lounge Bar」餐館1-3樓之
    全室設計繪圖，足認原告係在公司所在地即系爭案場經營「
    Jup.Lounge Bar」餐館。原告為「有限公司」之組織型態，
    具獨立之法人格可為權利義務之主體，惟法人所為之法律行
    為實際上仍需由代表人出面為之，陳姿文為原告之負責人，
    由其出面與被告接洽並實際參與系爭設計案之討論事宜，於
    常情無違，不能僅以本件係由陳姿文自始出面與被告接洽討
    論，即謂陳姿文係以個人名義與被告締約。又原證34之設計
    群組、原證35之工作群組成員除陳姿文、被告及黃瑜倫外，
    尚包含原告及關係企業之員工數人、被告之設計師及原告配
    合之工班數人在內，為兩造所不爭執（不爭執事項⒊），而
    就系爭設計案之溝通及討論會議，亦有上開人員共同參與，
    並由原告之員工劉語喬（Rachel）製作會議紀錄於會後張貼
    於設計群組及工作群組之對話紀錄中（本院卷㈠第43-49頁、
    第246頁；卷㈠第53-59頁、第251-253頁；卷㈠第61-65頁、第
    256頁；卷㈠67-73頁、第261頁；卷㈠第75-79頁、第265頁、
    第273頁；卷㈠第83-87頁），可見加入群組並實際參與系爭
    設計案相關設計、施工之討論及會議人員，並非僅陳姿文一
    人，而係有多數原告公司人員一同參與，且於群組對話內容
    及會議紀錄中，亦處處可見因應原告經營「Jup.Lounge Bar
    」餐館提出之各項需求如廚房設備、吧台空間、座位數、儲
    藏室、員工休息室等內容暨黃瑜倫與陳姿文於原證33之LINE
    通話紀錄有：「明天可能要麻煩妳帶公司大小章或你個人印
    章喔! 合約書會讓你和Eason過目和簽訂」之對話內容（本
    院卷㈠238頁）、陳姿文於工作群組對話紀錄中表示：「我禮
    拜四早上先去電力公司整合一下名字換成我公司的」（本院
    卷㈠第272頁）等語，均可見被告自始即知悉系爭案場係作為
    原告經營「Jup.Lounge Bar」餐館使用，系爭設計案亦係基
    於原告上開營業目的之需求而進行。又系爭設計案為商用之
    營業空間設計，與一般個人住宅之設計案明顯不同，而涉及
    商用營業空間之設計若由公司負責人以個人名義採購供公司
    使用，實有違一般商業上之交易習慣及會計原則，並於稅務
    上滋生問題。再參酌系爭案場所在房屋係由原告向訴外人蘇
    三益承租，系爭案場後續工程之締約及費用支付均以原告名
    義為之，有房屋租賃契約書、報價單、工程承攬契約書、統
    一發票可稽(見本院卷㈠第107-111頁、第285-295頁)。綜合
    上述事證可認系爭契約之締約當事人就業主方而言，應係以
    原告為契約當事人，陳姿文僅係以原告代表人之身分出面洽
    談，其個人並非系爭契約之當事人。
  ⒊綜上所述，系爭契約之締約當事人應為兩造，陳姿文及黃瑜
    倫均非系爭契約之當事人，兩造就系爭契約締約當事人之爭
    執，應以原告之主張為可採。　
　㈡系爭契約之性質為委任與承攬之混合契約：
  ⒈按基於私法自治及契約自由原則，當事人得自行決定契約之
    種類及內容，以形成其所欲發生之權利義務關係。倘當事人
    所訂定之契約，其性質究係屬成文法典所預設之契約類型（
    民法各種之債或其他法律所規定之有名契約），或為法律所
    未規定之契約種類（非典型契約，包含純粹之無名契約與混
    合契約）有所不明，致造成法規適用上之疑義時，法院即應
    為契約之定性（辨識或識別），將契約內容或待決之法律關
    係套入典型契約之法規範，以檢視其是否與法規範構成要件
    之連結對象相符，進而確定其契約之屬性，俾選擇適當之法
    規適用，以解決當事人間之紛爭。此項契約之定性及法規適
    用之選擇乃對於契約本身之性質在法律上之評價，屬於法院
    之職責。
　⒉又稱委任者，謂當事人約定，一方委託他方處理事務，他方
    允為處理之契約；報酬縱未約定，如依習慣，或依委任事務
    之性質，應給與報酬者，受任人得請求報酬，民法第528條
    條、第547條定有明文。承攬則係當事人約定：一方為他方
    完成一定之工作，他方俟工作完成，給付報酬之契約，同法
    第490條第1項亦有明定。委任與承攬契約之相異處，在於委
    任契約重在受任人允諾為委任人處理事務，信賴關係較強，
    其契約之標的重在「事務之處理」；至於承攬人提供勞務乃
    在為定作人完成一定之工作，其契約之標的重在「一定工作
    之完成」。而委任與承攬於契約履行之過程中，皆以提供勞
    務給付作為手段，在性質上均屬勞務契約。當事人所訂立之
    契約，如係由委任契約之構成分子與承攬契約之構成分子混
    合而成，且各具有一定之分量時，同時兼有「事務處理」與
    「工作完成」之特質，即不能將之視為純粹之委任或承攬契
    約，而應歸入非典型契約中之混合契約，於當事人間就契約
    之履行發生爭議時，應視其約定之具體內容、有爭議之法律
    關係、當事人之意思等項，分析判斷應適用或類推適用之典
    型契約規定，另民法總則及債篇契約通則之規定亦有適用。
　⒊系爭契約係約定由原告委託被告進行系爭案場1-3樓之全室設
    計繪圖事宜，且被告應完成並提出設計圖面予原告，供原告
    進行系爭案場裝修工程之施作，則兩造所訂系爭契約實兼具
    有「事務處理」及「完成一定工作」之特質，非純粹典型之
    委任或承攬契約，應歸入非典型契約中之混合契約，於兩造
    就契約之履行發生爭議時，依前揭說明，應視兩造契約約定
    之具體內容、斟酌當事人表示之意思及契約履行之程度，依
    其性質解釋並判斷相關爭議所應適用之法規範。而依委任契
    約為最典型及一般性之勞務契約，為便於釐定有名勞務契約
    以外之同質契約所應適用之規範，俾契約當事人間之權利義
    務關係有所依循，民法第529規定：「關於勞務給付之契約
    ，不屬於法律所定契約之種類者，適用關於委任之規定。」
    ，故關於由委任與承攬契約之構成分子混合而成之混合契約
    ，其性質上仍不失為勞務契約之一種，自得適用關於委任之
    規定（最高法院103年度台上字第560號裁判意旨參照）。
　㈢本件兩造就系爭契約履行所生之爭議，主要爭執事項為系爭
    契約是否約定有確定之給付期限及被告是否應負給付遲延責
    任？
　⒈按一般商業實務上關於室內設計案之進行流程，概可分為前
    階段之需求及設計風格之溝通、尺寸丈量等項，之後依確認
    之需求、設計風格及丈量所得尺寸進行平面配置之討論，待
    主要之平面配置大致確定後，設計師即可依此繪製初步平面
    配置圖、立面圖等，並因電腦3D繪圖技術之普及化，繪製3D
    圖可使業主更直觀地了解設計內容具體呈現之樣貎，於上述
    溝通、討論及繪製圖說之過程中，均可能依業主之額外需求
    或偏好，多次修正、調整，最後才由設計師出具最終之設計
    圖面，經業主確認後，即可按圖施工。
　⒉原告主張系爭契約定有確定之給付期限，被告則予否認，故
    針對兩造此項爭議，本院認為應依前述原則及設計契約之商
    業實業務性質加以判斷。依前述設計契約之商業實務進行流
    程，業主與設計師經溝通後，基於業主對設計師的信賴，委
    託設計師繪製設計圖面，過程中雙方可不斷溝通、討論，並
    得隨時補充、調整以符合業主之需求及偏好。因此，就最終
    設計完成之成果而言，實無法於締約之初或契約履行之前階
    段即可確定設計師應完成工作之具體內容，即設計師並非如
    典型承攬契約中之承攬人，就其應完成工作之項目及內容，
    於締約時，甚至締約前即屬已經確定或可得確定，且因承攬
    工作之內容相當明確，締約時已可大致推估工作完成所需時
    間，故承攬契約大多約定明確之履約期限；另典型之承攬契
    約於履約過程中若發生履約內容之變更（例如追加減工程、
    變更工法及工程項目等），亦多會於承攬契約中就變更之程
    序、可否延長工期及報酬增減之方式加以約定。而本件兩造
    就系爭契約之履行並無關於變更、延長工期及報酬增減之相
    關約定，兩造就報酬係約定以設計坪數單價4,500元計算費
    用，即使設計過程中有內容之變更，亦包含在原定報酬範圍
    內。準此，本院認為系爭契約除關於被告最約應完成並提出
    設計圖面一事外，就系爭契約之履行，均係偏屬委任性質之
    法律關係，即重在依委任人之指示為「事務之處理」，因此
    ，就系爭契約是否約定有確定之給付期限所生爭議，亦應依
    系爭契約偏重委任事務處理之特性加以判斷。
　⒊原告主張系爭契約定有確定之給付期限，無非係以原證4、原
    證5即黃瑜倫分別於108年9月25日、108年10月16日於設計群
    組張貼之內容為主要論據（本院卷㈠第37頁、第39頁），經
    查：
　⑴黃瑜倫雖於原證4之張貼內容中列出時程，惟亦同時說明：「
    （確定初估後才做設計費、監工費合約書，另約時間簽約）
    」、「★（初步時程：內部細項微調及增加）」等語，顯見
    上開時程僅係初估，並非確定之給付期限甚明。
　⑵黃瑜倫於原證5之張貼內容固以：「10/19（六）第三次平配＋
    水電配置圖 10/23（三）台中現場＋水電師傅（Helen＋Eason
    出席）10/26（六）第三次圖面平配＋3D 10/28（一）台中圖
    面最終確認說明（Helen＋Eason）」，惟依前述系爭契約之
    履行偏重在委任事務之處理及設計契約之商業實務，既然設
    計師與業主，在履約過程中，需不斷進行溝通、討論，並可
    能隨時補充、調整、修改圖面，以符合業主之需求及偏好，
    則黃瑜倫於設計群組提出原證5關於圖面最終確認之日期，
    自應認為該日期僅為「暫定」或「預估」之性質，而非確定
    之給付期限，除非兩造間有特別明白約定必須以該「特定日
    期」完成交付圖面，否則不能僅以該「暫定」、「預估」之
    日期即認為係兩造合意之「確定給付期限」。
　⒋按給付有確定期限者，債務人自期限屆滿時起，負遲延責任
    。給付無確定期限者，債務人於債權人得請求給付時，經其
    催告而未為給付，自受催告時起，負遲延責任，民法第229
    條第1項、第2項前段定有明文。系爭契約並無約定確定之之
    給付期限，已認定如前，則原告主張被告應負付遲延責任，
    當以被告於原告得請求給付時，經其催告而未為給付為要件
    。經查：
　⑴兩造團隊雙方就系爭案場進行多次討論，被告依據討論結果
    完成平面配置及簡易3D圖之繪製，並完成交付如立面施工配
    置圖、平面配置系統圖及三層樓3D渲圖等圖面之事實，為兩
    造所不爭執（不爭執項⒉）。
　⑵依證人黃瑜倫於本院提出之系爭案場平面配置圖、立面圖等
    設計圖面，其下方記載之出圖日期為108年11月25日，雖可
    知被告並未在108年10月28日提出圖面最終確認說明，惟依
    設計群組及工作群組之對話紀錄可知，被告團隊自108年9月
    至同年12月10日止之期間，均持續就系爭案場之設計及現場
    工班拆除、施工作業，與陳姿文、原告所屬員工、原告合作
    之工班人員於群組、討論會議（線上或實際會面）及系爭案
    場之現場溝通討論。
　①拆除作業約於108年9月下旬完成，並於同年月26日成立工作
    群組（本院卷㈠第239-243頁）。
　②被告於108年10月5日於設計群組提出1、2樓之雛型提案（本
    院卷㈠第244頁）；108年10月7日兩造會議討論第一版初階設
    計圖（本院卷㈠第43-49頁）。
　③自108年10月8日-28日期間：陳姿文於108年10月8日提出2樓
    增設紅酒櫃；洪嘉良於同年月10日針對同年月7日討論會後
    意見提出修正配置；陳姿文於同年月11日提出廚房、吧檯設
    備、空間需求、女廁增加 洗收檯（女生補妝用）及照片、
    刪減公共區洗手槽；洪嘉良於同年月12日提出新設備落平面
    圖；陳姿文同日表示就2樓吧檯空間其先內部討論一下；陳
    姿文於同年月13日確認吧檯空間、另提出撤掉後方水槽、儲
    藏室、員工休息室及包廂相對應位置及空間需求、同年月16
    日兩造人員現場討論對尺寸，同日黃瑜倫為原證5之張貼內
    容；同年月17日陳姿文提出3樓需增設菜梯及位置；同年月1
    8日陳姿文提出水槽還是2個、1樓生啤壁面空間增大；同年
    月20日陳姿文提出1樓廚房及2、3樓廁所位置、設備需求；
    同年月21日黃瑜倫提出廚房、廁所微調結果、陳姿文提出水
    電圖需求；同年月23日兩造及工班人員現場討論、同日黃瑜
    倫傳送水電配置、平面配置及插座圖檔、同年月24日陳姿文
    提出增加插座及移動插座位置；同年月25日陳姿文提出排水
    需求、2、3樓增加嘔吐槽、2樓戶外區地板材質需求、吧檯
    燈具安裝位置、修改冷氣出風口、同日黃瑜倫與陳姿文溝通
    1、2、3樓色系；同年月27日陳姿文詢問3D圖會出來嗎？被
    告及黃瑜倫回稱趕工中；同年月28日陳姿文表示明天的約先
    改期，等圖出來我們還要內部討論整合一下再開會會比較好
    （本院卷㈠第246-250頁）。
　④自108年10月29日-108年12月10日之歷次會議：兩造於108年1
    0月29日會議討論第二版設計3D圖；同年10月30日更改1樓草
    圖出來；同年11月1日兩造會議第三版設計3D圖，暫定11/8
    台北挑材質/尺寸〉估價；同年11月8日兩造會議討論第四版
    設計圖/挑選材質、11/11修改出圖；同年11月28日兩造及工
    班會議討論預算；同年12月6日兩造及工班、設備商會議討
    論變更風管靜電機等設備及各項工程（本院卷㈠第53-87頁）
    。同期間內之群組討論原告仍有少部分需求提出，主要為兩
    造討論材質、施工、預算及配合預算金額減少或變更設計內
    容及更換材質（本院卷㈠251-268頁）
　⑶上述歷程，核與證人黃瑜倫證稱：10月16日到臺中開會，他
    要求我要提時程表，我依開會時要求修改的內容再重新訂一
    份時程表，如果依照10月16日會議的內容，我可以依此時程
    表完成，但10月17日陳姿文表示不確定菜梯要擺在員工休息
    室內或室外，也未確定二、三樓的杯盤回收放置處，18日陳
    姿文表示水槽要更改大小、生啤機廠商要求設備位置須要放
    大，19日改圖後給陳姿文看過，但20日陳姿文表示要增加油
    炸機及烤箱空間及廁所修改及三樓包廂修改，10月23日我們
    有拿水電圖到臺中華美街現場對圖，24日陳姿文說要增加水
    電插座，25日說要增加製冰機獨立插座，空間色系顏色要微
    調，騎樓地板希望能延伸到一樓室內及一樓室外增設嘔吐槽
    ，及改變空調出風口。所以26日的3D圖沒有辦法出圖。27日
    陳姿文要求提供3D圖，28日我方團隊就全部修改完成，但我
    有說內部要重新整理，29日交付修改後的3D渲圖；108 年10
    月30日到108年11月1日圖面已經正式完成，包含立面施工配
    置圖、平面配置系統圖及三層樓3D渲圖，進入選材質及傢俱
    階；陳姿文於圖面完成後要求修改，我認為屬於追加；因為
    10月31日工班昌哥提出其報價無法符合陳姿文的要求，所以
    我請我的廠商幫我報價的金額有符合陳姿文的要求；我認為
    10月31日圖面已經全部完成，後面更改圖面是因為預算，屬
    於追加，設計者不能干預施作廠商的報價，只能改圖，但已
    非我們的責任。詳細過程如庭呈資料黃色紙張紀錄之時程及
    翻拍照（本院卷㈡第14-16頁、第27-273頁）等情大致相符。
    即證人黃瑜倫於108年10月16日在設計群組提出之時程說明
    ，係本於同日會議討論之結果所擬定，惟會後，陳姿文陸續
    於設計群組提出多項需求及變更項目，此亦核與證人劉語喬
    證稱：被告每次交出的圖面都不符合原告的需求，都有要求
    被告修改（本院卷㈠第293頁）等語相符，足徵被告無法於原
    證5所示預定之日期進行圖面最終確認說明，係因原告提出
    多項需求及變更，被告需一再修改圖面之緣故，原告既陸續
    提出需求及變更，自應就修改、變更之內容酌予修改時間，
    不能強令被告仍應於原先預定之日期提出圖面最終確認說明
    。
　⑷原告並不爭執被告有完成交付立面施工配置圖、平面配置系
    統圖及三層樓3D渲圖，且自108年10月29日後，兩造會議內
    容多屬挑選材質、細部微調及預算討論，併依工作群組對話
    內容可知系爭案場已開始進行施作（本院卷㈠269-277頁），
    可見被告就系爭設計案之履約程度，至108年10月底，縱未
    能認為已全部完成，亦非常接近全部完成，僅需為最後調整
    、修改。而本件既因原告持續提出需求及變更，甚至108年1
    2月6日仍因預算問題開會討論變更工程事宜，自難認被告有
    何給付遲延之情事，原告亦未舉證證明在被告完成交付前述
    圖面前，已對被告為合法之催告而被告未履行給付義務，準
    此，原告主張被告應負給遲延責任，核屬無據。
　㈣被告既不負給付遲延責任，原告請求被告賠償之項目及數額
    是否有理由，即無庸再予論斷。　　　
五、綜上所述，黃瑜倫於設計群組張貼之日程，僅屬暫定、預估
    之性質，並非兩造約定確定之給付期限，且原告未舉證證明
    已依民法第229條第2項前段規定對被告為合法之催告而被告
    未為給付，從而，原告依民法第231條第1項、第216條請求
    被告賠償1,029,116元本息，為無理由，應予駁回。原告之
    訴既經駁回，其假執行之聲請亦失其依據，應併予駁回。
六、本件判決之基礎已為明確，兩造其餘攻擊、防禦方法與舉證
    ，經審酌後核與判決之結果無影響，爰不逐一論述，併此敘
    明。
七、訴訟費用負擔之依據：民事訴訟法第78條。　　
中　　華　　民　　國　　111 　年　　4 　　月　　27　　日
                  民事第五庭    法  官  陳文爵
正本係照原本作成。
如對本判決上訴，須於判決送達後20日內向本院提出上訴狀。如
委任律師提起上訴者，應一併繳納上訴審裁判費。
中　　華　　民　　國　　111 　年　　4 　　月　　27　　日
                                書記官  楊玉華